最　高　行　政　法　院　判　決　　　　　　　　　九十三年度判字第一二四○號
　　上　訴　人　甲○○
　　訴訟代理人　黃翎芳律師
　　被 上訴 人　勞工保險局
　　代　表　人　史　哲
右當事人間因勞保事件，上訴人對於中華民國九十二年五月一日臺北高等行政法院九
十一年度訴字第一○六一號判決，提起上訴，本院判決如左：
　　主  文
上訴駁回。
上訴審訴訟費用由上訴人負擔。
　　理  由
一、上訴人即劉昌機械股份有限公司（下稱劉昌公司）被保險人於民國八十九年三月
    二十三日工作中受傷致腰椎盤突出及雙膝髕骨半脫位，申請八十九年三月二十三
    日至同年十月十五日職業傷害傷病給付及於八十九年八月三十一日申請同年八月
    二十五日入住漢忠醫院之職業災害醫療給付。案經被上訴人審查，以其所患與工
    作中受傷無關，屬普通疾病，乃於八十九年十一月二十八日以八九保給字第六○
    七四三五二號函否准所請職業災害醫療給付，此次上訴人再以同一事故申請自八
    十九年八月十九日至同年十月十九日期間傷病給付亦應改按普通傷病辦理，按其
    平均日投保薪資新台幣（下同）一、二一○元之百分之五十發給八日計四、八四
    ○元，惟新送之傷病申請書漏蓋投保單位之大小章，應補蓋後再一併送被上訴人
    ；至上訴人如係全民健康保險之保險對象，其當次住院之醫療費用得由全民健康
    保險給付部分，轉由健保給付，至應部分負擔之醫療費用和膳食費，應由投保單
    位償付，將另函通知。上訴人不服，申請審議，遭審定駁回，提起訴願，亦遭駁
    回，遂提起本件訴訟。
二、上訴人於原審起訴主張略以：上訴人受僱於劉昌公司，於八十九年三月二十三日
    下午三點四十分左右，工作中因緊鎖工件，全身緊繃使盡力氣，不料押板突然斷
    開，上訴人使勁中的身體，頓時自離地約一台尺之工作台梯彈開，猛烈撞擊機械
    床台邊緣幾至昏厥，時劉昌公司管理人員盡皆外出，又劉昌公司規定，員工一人
    管控一部機台，相互間因設備阻隔，難以窺知彼此情況，上訴人此時呆坐地上，
    良久始恢復知覺，至下午五時許下班，始自行離去，逕赴玉麟國術館保元接骨傷
    科治療，至八十九年三月二十六日未見起色，乃轉赴豐原市漢忠醫院診治，據該
    院於八十九年十月二日以漢忠醫字第八九號出具之診療資料摘錄表載，其法定專
    業專科醫師診斷「大部份係意外引起」者，乃謂「非疾病所引起」，意即為工作
    中因外力而受傷，實為因執行職務而致傷害，況上訴人就醫時，腰部確有一大塊
    瘀青，加以漢忠主治專科醫師診斷，上訴人所患為職業傷害，應足可採，已符勞
    工保險被保險人因執行職務而致傷害病審查準則第三條前項規定職業傷害標準，
    上訴人既於工作中緊鎖工件，致押板斷開受傷，乃屬於就業場所之作業活動引起
    之傷害，其謂職業傷害，殆無疑義。又依勞工保險條例第五十一條第三項規定，
    被上訴人所聘各科醫藥專家，僅能予診療費用審核，就勞工保險被保險人之職業
    傷害然否，並無法定診斷權責，其審查意見自不宜作為認定依據，易言之，勞工
    保險條例及被上訴人組織法，並無特約專科醫師之法定編制，其縱或有法定身份
    ，仍無法定行為之能力，被上訴人以無法定診所權責之特約醫師審查意見，自屬
    違法。再者，「勞工保險職業傷病門診就診單」為勞工罹患職業傷病所專用，上
    訴人工作中受傷之翌日，投保單位劉昌公司，旋即填發編號ＮＯ：000000
    0之勞工保險職業傷病門診就診單，俾利上訴人於同年月二十六日赴漢忠醫院就
    診。嗣後復陸績開立多張就診單，此可為上訴人因執行職務而致傷害之鐵證，況
    且上訴人既強制加保於勞工保險為被保險人，其適用保險法第五十四條第二項殆
    無疑議，退言之，上訴人即便曾下背痛赴診，尚不能否認八十九年三月二十三日
    上訴人工作中腰部受傷之事實，而遽謂其為普通傷病，被上訴人所稱顯無理由。
    上訴人因職業傷害不能工作，以致未能取得原有薪資，正在治療中，不能工作之
    第四日為八十九年三月二十七日，依勞工保險條例第三十六條規定，被上訴人應
    發給職業傷害補償費，按上訴人平均月投保薪資百分之七十發給至九十年三月二
    十六日。惟上訴人分別於八十九年五月工作五．八七五日、八十九年六月工作十
    八．五日、八十九年七月工作二十六日及八十九年八月工作十六日，計六十六．
    三七五日，故第一年之第一年職業傷害補償費應發給至九十年六月一日止，其補
    償費三○九、一五五元。上訴人第二年職業傷害補償費期間自九十年六月二日起
    至九十一年三月十五日止（行政訴訟起訴狀撰狀日）。九十年十月間，上訴人回
    劉昌公司工作三．二五日，惟第二年計算期日仍為二八七日，其補償費一七三、
    六三五元。兩年職業傷害補償費合計四八二、七九○元，被上訴人已給付四四、
    八九一元，是故仍應發給四三七、八九九元之差額，惟被上訴人非但未落實保護
    勞工之政策，猶以不利於勞工之思維及作法，扭曲上訴人工作中受傷之事實，其
    不僅違反審查準則第三條前項及勞工安全衛生法於先，又違反勞保條例第一條、
    第五十一條第三項於後，復違反保險法第五十四條第二項，再違反行政程序法第
    九條、第三十六條、第六條及第八條，有違憲法第一百五十三條第一項規定。爰
    請將訴願決定及原處分撤銷，並判准被上訴人依法核付上訴人等語。
三、被上訴人則略以：上訴人不服被上訴人核定，向勞工保險監理委員會申請審議時
    ，上訴人函請被上訴人提供其為普通傷病或職業傷病的判定證明和明細，被上訴
    人乃再派員訪查上訴人之投保單位劉昌機械股份有限公司負責人劉昌嵩，據告稱
    上訴人係擔任銑床機械操作員，工作內容為工件吊至機械上，固定之後加工，是
    項工作不需搬運重物；其自稱於八十九年三月二十三日工作中受傷，公司所有相
    關人員均不知情，故無目擊證人，因其並非職業災害，該單位未按公傷處理。另
    被上訴人調閱上訴人於豐安醫院及中國醫藥學院之病歷，豐安醫院以九十年一月
    十日九十豐安義字第○○一號函略以，上訴人於三月三十一日晚上八時三十分，
    因雙膝疼痛，故來該院求診，經醫師診查後，診斷為雙側膝關節脫位導致膝關節
    不穩定及疼痛，並給予物理治療，並持續於該院門診治療至五月二十二日，該傷
    病屬外來傷害。另中國醫藥學院附設醫院於九十年一月六日以院歷字第九○○一
    ○○七一號函及九十年一月十八日以院歷字第九○○一○一八○號函檢送上訴人
    之病情說明及病歷影本略以，經查上訴人係於八十九年三月三十一日至該院初診
    ，當時症狀為下背疼痛及雙膝疼痛，並無告知外傷病史，並無訴及曾至何處診療
    ，診斷為下背痛及雙側臏骨半脫位，係屬普通疾病。被上訴人復就其病歷資料等
    相關文件再次送請專科醫師審查意見中未描述八十九年三月二十三日受傷使其加
    劇，或由八十六年三月二十六日車禍引起，又據勞工保險監理委員會專業醫師審
    查意見，可知上訴人所患實屬宿疾，非職業傷害所致，上訴人雖再置前詞，並檢
    附國術出具損傷接骨治療證明書，惟證明書僅記腰部損傷，其他付之闕如，欲證
    明其因工作受傷，並無助益。復查，職業病認定醫理基準，腰椎間盤突出之個案
    必須滿足以下條件，始可被認定為職業病：「長期從事立姿搬抬重物的工作，或
    長期在極度彎曲身體的狀況下工作（如礦工），如為搬抬重物，物重需不低於十
    至十五公斤（女）或十五至二十五公斤（男），一工作班中相當的時間從事搬運
    ，一年至少工作二○○天，至少工作十年。」然本件上訴人之工作性質係擔任銑
    床機械操作員，工作內容為工件吊至機械上，固定之後加工，是項工作不需搬運
    重物，有其投保單位出具之說明書可稽，依審查基準，上訴人所患腰椎間盤突出
    症，尚難謂與其工作間有相當因果關係，非屬職業病。又被上訴人請醫師提供專
    業意見需有法律之授權，勞工保險局組織條例第十一條第二項明定被上訴人得視
    業務需要聘用兼任醫師十二人至二十人，另勞工保險條例第二十八條、第五十六
    條及同條例施行細則第六十一條規定保險人為審核保險給付，得調查有關之文件
    、得另行指定醫院或醫師複檢，上開規定雖未明定被上訴人得聘用醫師，惟被上
    訴人既得調查有關文件及另行指定醫院或醫師複檢，自必需有醫師判讀相關文件
    並提出專業意見，是以上規定亦均足為授權之依據，故被上訴人就殘廢給付案件
    聘請專科醫師提供專業意見並無不當，否則倘被上訴人對上訴人所提之診斷書不
    能有不同之意見，則前述條文賦予被上訴人審核之權限即形同具文等語，資為抗
    辯。
四、原審斟酌全辯論意旨及調查證據之結果，略以：上訴人之工作性質係擔任銑床機
    械操作員，工作內容為工件吊至機械上，固定之後加工，是項工作均借助天車下
    料，不需搬運重物，有劉昌嵩前揭出具之說明書可稽，從而，上訴人所患腰椎間
    盤突出症，尚難謂與其工作間有相當因果關係，非屬職業病，且上訴人自承劉昌
    公司無人知其因工作而受傷，衡之常情，在工作中受傷，公司同仁完全不知，顯
    與事理有違，雖上訴人提出斷裂之押板，主張因工作中受傷，惟未能舉證證明押
    板之斷裂與其工作中受傷有相當因果關係，又其所檢附國術館所出具損傷接骨治
    療證明書，僅記腰部損傷，並無其他記載，此外，復未能提出任何積極證據以佐
    其主張，上訴人主張其受傷係屬職業病，即屬證據不備，洵不足採。又證據不足
    以證明所患為職業傷害、疾病，核與保險契約之解釋無涉，亦無探求當事人真意
    之問題，上訴人主張本件應有保險法第五十四條、勞工保險條例第一條及第六條
    等規定之適用，顯不足採。上訴人主張漢忠醫院八十九年十月二日以漢忠醫字第
    八十九號出具之診療資料摘錄表診斷為「大部份係意外引起」者，即為工作中因
    外力而受傷，又實為因執行職務而致傷害云云，但查上訴人迄未證明其腰椎間盤
    突出係工作中受傷所致，縱使該傷病係意外引起，上訴人既未能證明與工作中受
    傷有相當因果關係，其主張即屬無據。又勞工保險條例職業病之認定，悉依勞工
    保險被保險人因執行職務而致傷病準則之規定為據，與勞動基準法第五十九條及
    勞工安全衛生法第二條無涉，上訴人此項主張容有誤解。上訴人提出日本學者菅
    野和夫所著勞動法為證，主張職業傷害具有「勞務起因性」及「勞務遂行性」云
    云，此乃外國學者之見，核與我國職業病之認定一以勞工保險被保險人因執行職
    務而致傷病準則之規定為據不同，要無強予援引之餘地。另上訴人主張依勞工保
    險條例第五十一條第三項規定，被上訴人所聘各科醫藥專家，僅能予診療費用審
    核，就勞工保險被保險人之職業傷害與否，並無法定診斷權責，其審查意見自不
    宜作為認定依據云云，惟按職業傷害給付，須就被保險人所送之殘廢診斷書、病
    歷及Ｘ光片綜合研判審查，而上開資料之判讀涉及高度之醫學專業知識，被上訴
    人必須借重專科醫師提供醫學專業知識為之，延請專業醫師提供意見俾利審查，
    並無不當，況被上訴人僅係借助專業醫師之專業意見，終局作成核定者仍為被上
    訴人，此非權限之委託，無需法令之授權。又勞工保險局組織條例第十一條第二
    項、勞工保險條例第二十八條、第五十六條及同條例施行細則第六十一條規定均
    足為授權之依據，從而，被上訴人就勞保給付案件聘請專科醫師提供專業意見並
    無不當，苟被上訴人對上訴人所提之診斷書不能有不同之意見，被上訴人審核權
    形同虛設，其不合理之處至明。上訴人此項主張，要有誤解。次查，上訴人主張
    於工作受傷翌日，投保單位旋即填發編號ＮＯ：0000000之勞工保險職業
    傷病門診就診單，復陸績開立多張就診單云云，但查認定職業病係依前揭勞工保
    險條例及審查準則為據，而非以投保單位所出具之勞工保險職業傷病門診就診單
    為憑，否則，只要投保單位出具勞工保險職業傷病門診就診單，被上訴人即須依
    職業病認定，則勞工保險條例及其審查準則即如具文，上訴人此項主張無理由明
    甚。另查，上訴人主張訴願決定書稱「據訴願人所檢附之玉麟國術館保元接骨治
    療腰部扭傷。訴願人僅在該館治療三次，便未再治療，顯見腰部扭傷並不嚴重．
    ．．」實不足採，蓋上訴人於事發當日逕至該館治療三天，未見起色，乃轉赴漢
    忠醫院治療，有漢忠醫院病歷資料可資稽考，與所示漢忠醫院病歷資料自相矛盾
    ．．．嚴重違反行政程序法第九條、第三十六條云云，惟上訴人所患症狀未能證
    明係與工作有相當因果關係所致，縱訴願決定書上開陳述有不妥之處，核亦非上
    訴人執為其有利之證據至明。況勞工保險條例並無被上訴人須訪查上訴人之規定
    ，且上訴人既未能證明斷開之押板與其受傷有相當因果關係，被上訴人依法亦無
    檢視或邀同上訴人至現場說明之必要，上訴人主張亦不足採。上訴人於原審法院
    調查中提出押板，惟亦未能證明係工作中所斷，其主張要不足採至明。至於上訴
    人主張被上訴人曾以職業傷病給付其於八十九年五月二十六日申請之職業傷病給
    付共四四八九一元，此次認定不同，有違司法院大法官會議第五二五號解釋意旨
    云云，按本件縱被上訴人曾對上訴人先前之申請，認定為職業災害而為給付，此
    次認定係屬普通傷害定其給付，因未撤銷原處分，並無信賴基礎，且上訴人亦無
    信賴表現，要無主張信賴保護可言，亦與司法院大法官會議第五二五號解釋意旨
    無涉，上訴人此項主張，要屬誤解。末查，上訴人於八十九年十一月十八日再以
    同一事故申請自八十九年八月十九日至同年十一月十五日期間傷病給付，因上訴
    人係於同年八月二十五日至九月四日間住院，被上訴人依勞工保險條例第三十三
    條及第三十五條規定，自不能工作之日起第四日起按普通傷病辦理，按其平均日
    投保薪資一、二一○元之百分之五十發給八日計四、八四○元，亦無不合。綜上
    ，上訴人之病症，經被上訴人綜合三家醫院之病歷資料審查，認定上訴人傷病與
    工作無相當因果關係，而否准上訴人所為職業災害醫療給付，並核給八日住院期
    間之普通傷病給付，並無不合，審議審定及訴願決定遞予維持，亦無不當，因而
    將訴願決定及原處分均予維持，駁回上訴人之訴。
五、本院經核原判決於法並無違誤。上訴意旨仍執前詞並主張略以上訴人固有曾因下
    背痛及坐骨神經痛至醫院就診之舊有病歷資料，惟勞工保險條例所規定之職業傷
    害或職業病給付並不因被保險人是否係舊疾復發或突發性疾病而異其處遇，得否
    請領職業商病給付悉依是否因執行職務而致傷害或職業病而不能工作而定，被上
    訴人一再以被上訴人將上訴人病歷資料送請其委任之專科醫師審查，其均以上訴
    人病歷所載皆屬舊疾，因此否定係職業傷害，實屬毫無理由，原判決將其採為駁
    回上訴人之理由，顯然違反勞工保險條例第三十四條第一項規定意旨。行政訴訟
    法既採職權調查主義，對於上訴人是否於執行職務中受傷所提之證據聲明，即應
    本於職權調查主義，主動就該事實之有無，前往系爭事發現場勘查或通知投保單
    位負責人、員工到庭說明，原審法院就兩造爭執事實完全根據被上訴人之說法，
    並將舉證責任交予上訴人負擔，違背行政訴訟法第一百三十三條意旨。原判決以
    「職業病認定醫理基準」作為認定上訴人不符合「職業病」之判斷依據，惟所謂
    「職業病認定醫理基準」究係依何醫學研究機構之報告或公認之醫學理論作為支
    持該論斷標準之來源並未指明，有判決不備理由之違法。爰請廢棄原判決，並撤
    銷訴願決定及原處分等語。然查「被保險人因遭遇普通傷害或普通疾病住院診療
    ，不能工作，以致未能取得原有薪資，正在治療中者，自不能工作之第四日起，
    發給普通傷害補助費或普通疾病補助費。」、「被保險人因執行職務而致傷害或
    職業病不能工作，以致未能取得原有薪資，正在治療中者，自不能工作之第四日
    起，發給職業傷害補償費或職業病補償費。前項因執行職務而致傷病之審查準則
    ，由中央主管機關定之。」、「普通傷害補助費及普通疾病補助費，均按被保險
    人平均月投保薪資半數發給，每半個月給付一次，以六個月為限。但傷病事故前
    參加保險之年資合計已滿一年者，增加給付六個月。」、「職業傷害補償費及職
    業病補償費，均按被保險人平均月投保薪資百分之七十發給，每半個月給付一次
    ；如經過一年尚未痊癒者，其職業傷害或職業病補償費減為平均月投保薪資之半
    數，但以一年為限。」、「醫療給付分門診及住院診療。」、「本條例第二條、
    第三十一條、第三十二條及第三十九條至第五十二條有關生育給付分娩費及普通
    事故保險醫療給付部分，於全民健康保險施行後，停止適用。」勞工保險條例第
    三十三條至第三十六條、第三十九條及第七十六條之一分別定有明文。另「本準
    則依勞工保險條例第三十四條第二項規定訂定之。」、「被保險人因執行職務而
    致傷病之審查，除法令另有規定外，依本準則辦理。」、「被保險人因執行職務
    而致傷害者，為職業傷害。」勞工保險被保險人因執行職務而致傷病審查準則第
    一條、第二條及第三條第一項亦分別明定。而本件上訴人申請職業傷害傷病給付
    及職業災害醫療給付事件，經被上訴人審查結果，以其所患與工作中受傷無關，
    屬普通疾病，乃否准所請職業災害醫療給付，另上訴人以同一事故申請自八十九
    年八月十九日至同年十月十九日期間傷病給付亦應改按普通傷病辦理，按其平均
    日投保薪資一、二一○元之百分之五十發給八日計四、八四○元；至上訴人如係
    全民健康保險之保險對象，其當次住院之醫療費用得由全民健康保險給付部分，
    轉由健保給付，至應部分負擔之醫療費用和膳食費，應由投保單位償付，將另函
    通知。揆諸前開規定，尚無違誤，審議審定、訴願決定及原判決亦予維持，均無
    不合。況查原判決已就本件爭點即上訴人所患之疾病是否屬職業傷害？暨上訴人
    主張漢忠醫院出具之診療資料摘錄表診斷為「大部份係意外引起」者，即為工作
    中因外力而受傷，實為因執行職務而致傷害；依勞工保險條例第五十一條第三項
    規定，被上訴人所聘各科醫藥專家，僅能予診療費用審核，就勞工保險被保險人
    之職業傷害與否，並無法定診斷權責，其審查意見自不宜作為認定依據；於工作
    受傷翌日，投保單位即填發勞工保險職業傷病門診就診單，復陸績開立多張就診
    單為憑；被上訴人曾以職業傷病給付其於八十九年五月二十六日申請之職業傷病
    給付共四四八九一元，此次認定不同，有違司法院大法官會議第五二五號解釋意
    旨各節，為不可採等情，明確詳述其得心證之理由，有如前述。並與前開勞工保
    險條例、勞工保險被保險人因執行職務而致傷病審查準則等法令規定要無不合，
    尚無判決不適用法規或適用不當之違法；亦難謂有判決不備理由之違法，縱原審
    雖有未於判決中加以論斷者，惟尚不影響於判決之結果，與所謂判決不備理由之
    違法情形不相當。至於上訴人其餘訴稱各節，乃上訴人以其對法律上見解之歧異
    ，就原審取捨證據、認定事實之職權行使，指摘其為不當，均無可採。綜上所述
    ，上訴意旨指摘原判決違誤，求予廢棄，難認有理由，應予駁回。
據上論結，本件上訴為無理由，爰依行政訴訟法第二百五十五條第一項、第九十八條
第三項前段，判決如主文。
中　　華　　民　　國　　九十三　　　年　　　九　　　　月　　二十三　　　日
                    最 高 行 政 法 院  第 四 庭
                                審 判 長 法  官　　　徐　樹　海
                                         法  官      黃  合  文
                                         法  官　　　高　啟　燦
                                         法  官　　　吳　錦　龍
                                         法  官　　　林　茂　權
右  正  本  證  明  與  原  本  無  異
　　　　　　　　　　　　　　　　　　　　 法院書記官　王  褔  瀛
中　　華　　民　　國　　九十三　　　年　　　九　　　　月　　二十三　　　日
